【裁判字號】    89,易,5315
【裁判日期】    900425
【裁判案由】    違反著作權法等
【裁判全文】
臺灣高雄地方法院刑事判決                        八十九年度易字第五三一五號
    公  訴  人  臺灣高雄地方法院檢察署檢察官
    被      告  甲○○
右列被告因違反著作權法等案件，經檢察官提起公訴（八十九年度偵字第一八九五八
號），本院判決如左：
    主  文
甲○○偽造署押，足以生損害於他人，處有期徒刑月，如易科罰金，以佰元折算
壹日。在高雄縣警察局民國八十九年八月二十一日警訊筆錄偽造之「蕭景文」署押壹
枚沒收。
被訴違反著作權法部分無罪。
    事  實
一、甲○○與少年乙○○（民國七十一年九月十九日出生）、少年表兄蕭景文均係朋
    友關係，因少年乙○○於八十九年八月二十一日晚間九時三十分許（公訴人誤為
    八十九年八月二十二日凌晨十二時四十五分），在高雄縣鳳山市○○街夜市擺設
    攤位，販賣盜版音樂光碟片為警查獲，甲○○受少年乙○○祖母陳許詹之託，於
    少年乙○○在高雄縣警察局刑警隊接受偵訊時在場，因先前少年乙○○謊稱其雇
    主為綽號「士鋒」之成年男子，見甲○○前來，擔心警察誤甲○○為其所捏造之
    雇主「士鋒」，遂稱甲○○為「阿華」，而甲○○本以為僅親屬可於少年乙○○
    受訊時在場，另方面害怕被誤認係僱用少年乙○○販賣盜版音樂光碟片之雇主，
    乃在高雄縣警察局刑警隊警訊時冒充少年乙○○表哥蕭景文名義在場，在高雄縣
    警察局八十九年八月二十一日之警訊筆錄中，偽造「蕭景文」之署名一枚以資朦
    混，足以生損害於司法機關偵辦犯罪之正確性及蕭景文之權益，經警詢其年籍住
    所等資料，洪士鋒無法流利應答，始知上情。
二、案經高雄縣警察局移送台灣高雄地方法院檢察署檢察官偵查起訴。
    理  由
壹、有罪部分：
一、右揭事實業據被告洪士鋒坦承不諱，且經證人即乙○○結證稱：本來要叫奶奶來
    ，奶奶不會騎車，不知被告為何會來看我，因真正老闆是年約三十幾歲綽號「阿
    文」之成年男子，他叫我不可供出他，我就隨便編造老闆叫「士鋒」，看到被告
    ，我叫他「阿華」，被告當時他自稱是我表哥，我怕害到他所以沒有拆穿他等語
    綦詳，復經證人陳許詹於本院審理時到庭證稱：當天警察打電話告訴我乙○○在
    警察局，因其父親很早就過世，母親離家出走，家中沒其他大人在，我又不會騎
    車，就託被告替我去警察局看乙○○，後來被告有告訴我他冒簽蕭景文姓名的事
    情等語，再經證人即製作警訊筆錄之警員丙○○到庭結證稱：被告甲○○當場在
    警訊筆錄上偽簽「蕭景文」署名，後來詢其身分資料，無法流利應答，始知其身
    分為甲○○語明確，此外，另有高雄縣警察局八十九年八月二十一日警訊筆錄上
    偽造之「蕭景文」署名一枚附卷可佐，足見被告冒蕭景文之名在前述警訊筆錄簽
    名無訛。事證明確，被告犯行洵堪認定。
二、核被告偽造「蕭景文」之署名，足以生損害於司法機關偵辦犯罪之正確性及蕭景
    文之權益，所為係犯刑法第二百十七條偽造署押罪。爰審酌被告並無前科紀錄，
    素行良好，有相當智識程度，犯罪之動機、目的係為免於背負刑責，其手段、犯
    罪對司法機關偵辦犯罪正確性與蕭景文所生之危害及犯罪後坦承犯罪態度良好等
    一切情狀，爰量處如主文所示之刑，並諭知易科罰金折算標準。至被告於高雄縣
    警察局八十九年八月二十一日警訊筆錄偽造之「蕭景文」署名一枚，併依刑法第
    二百十九條規定沒收之。
貳、無罪部分：
一、公訴意旨略以：被告甲○○明知其所有如附表所示之音樂光碟片，係未經錄音著
    作財產權華特國際音樂股份有限公司之同意或授權，而擅自侵害著作權之物，竟
    意圖營利，基於概括犯意，自民國八十九年八月十八日起，以每晚新台幣（下同
    ）五百元至一千元之代價，僱用少年乙○○連續在高雄縣鳳山市○○街、海洋路
    及高雄市左營區三民家商、自由路等夜市擺設攤位，販賣盜版音樂光碟片予不特
    定人，嗣少年乙○○於同年月二十一日晚間九時三十分在高雄縣鳳山市○○街夜
    市為警查獲，並扣得如附表所示之音樂光碟片二十六片，因認被告甲○○與少年
    乙○○共犯著作權法第九十三條第三款、第八十七條第二款之明知為侵害著作權
    之物意圖營利而交付侵害他人之著作權罪嫌等語。
二、按犯罪事實應依證據認定之，無證據不得推定其犯罪事實，又不能證明被告犯罪
    者，應諭知無罪之判決，刑事訴訟法第一百五十四條、第三百零一條第一項分別
    定有明文。又事實之認定，應憑證據，如未能發現相當證據，或證據不足以證明
    ，自不能以推測或擬制之方法，為裁判之基礎（最高法院四十年台上字第八六號
    判例意旨參照）。
三、本件公訴人認被告甲○○涉犯著作權法第九十三條第三款、第八十七條第二款罪
    嫌，無非以：告訴代理人謝萬能之指述、共犯乙○○之供述及盜版音樂光碟片二
    十六片、螢幕顯示「士峰」字樣之摩托羅拉牌行動電話一支扣案可佐，為其論罪
    依據。訊據被告則堅決否認上開違犯著作權法犯行，辯稱：當天是受乙○○祖母
    陳許詹之託以家屬身分於警訊時在場，因害怕被誤認係僱用少年乙○○販賣盜版
    音樂光碟片之雇主，乃冒充乙○○表哥蕭景文名義，並在高雄縣警察局八十九年
    八月二十二日之警訊筆錄中，偽造「蕭景文」之署名一枚，實非乙○○雇主等語
    ，經查：
  (一)被告僅係受乙○○祖母陳許詹之託前往警局等節，業據被告於供述甚明，核與證
    人乙○○於本院審理時到庭結證稱：不知被告為何會來看我，因真正老闆是年約
    三十幾歲綽號「阿文」之成年男子，他叫我不可供出他，我就隨便編造老闆叫「
    士鋒」，看到被告，我叫他「阿華」，被告當時他自稱是我表哥，我確實有表哥
    叫蕭景文，我怕害到他所以沒有拆穿他等語相符，復經證人陳許詹於本院審理時
    到庭結證稱：當天警察打電話告訴我乙○○在警察局，因其父親很早就過世，母
    親離家出走，家中沒其他大人在，我又不會騎車，就託被告替我去警察局看乙○
    ○，後來被告有告訴我他冒簽蕭景文姓名的事等語明確，是被告辯稱乃擔心被誤
    認為乙○○販賣盜版音樂光碟片之雇主，一時情急始冒稱偽簽「蕭景文」姓名等
    語，洵非無據。
  (二)次查，告訴代理人謝萬能會同警察在高雄縣鳳山市○○街夜市查獲少年乙○○販
    賣盜版因音樂光碟片時，被告並未在現場；且少年乙○○最初供陳雇主為「士鋒
    」，與被告姓名甲○○並不相一致；又嗣警察雖於被告所攜帶行動電話螢幕發現
    「士峰」字樣，而謂被告即少年乙○○之雇主，然依少年乙○○第一次警訊筆錄
    所記載，其並未供陳：雇主「士鋒」行動電話字幕上有姓名顯示，因此叫其雇主
    「士鋒」等語，此與第二次警訊筆錄互相核對即知，製作警訊筆錄之警員丙○○
    雖到庭證述：被告甲○○當場在警訊筆錄上偽簽「蕭景文」署名，後來詢其身分
    資料，無法流利應答，始知其身分為甲○○語明確，然並無進一步證據證明被告
    甲○○確有僱用少年乙○○販賣盜版音樂光碟片之行為，尚不得遽以被告在場冒
    稱乙○○表哥蕭景文姓名到場並偽簽於警訊筆錄，推論被告乃乙○○販賣盜版音
    樂光碟片之雇主。
四、綜上所述，被告甲○○雖有於少年乙○○於警訊時以表哥「蕭景文」身分到場，
    並偽簽「蕭景文」署名於警訊筆錄上，然難認其有何侵害告訴人著作財產權之犯
    行，此外，復查無其他積極證據足資證明被告與少年乙○○有著作權法第九十三
    條第三款、第八十七條第二款之犯行，揆諸上揭說明，既不能證明被告犯罪，爰
    依法為無罪判決之諭知。
據上論斷，應依刑事訴訟法第二百九十九條第一項前段、第三百零一條第一項、刑法
第二百十七條、第四十一條第一項、第二百十九條、罰金罰鍰提高標準條例第二條，
判決如主文。
中      華      民      國      九十      年     四     月    二十五    日
                                  臺灣高雄地方法院刑事第一庭
                                      法  官   郭貞秀
右正本證明與原本無異。
如不服本判決，應於判決送達後十日內，向本院提出上訴狀。
                                  書  記  官   黃國忠
中    華    民    國      九十      年      四      月      二十六      日


司法院資訊處製作；財團法人民間司法改革基金會備份。
